臺灣屏東地方法院刑事判決　　　　　　　　　　　　　九十一年度訴字第七九四號
　　公　訴　人　臺灣屏東地方法院檢察署檢察官
　　被　　　告　戊○○
右列被告因妨害自由案件，經檢察官提起公訴（九十年度偵字第六一八七號），本院
判決如左：
     主  文
戊○○共同以強暴妨害人行使權利，處有期徒刑伍月；又共同以非法方法剝奪人之行
動自由，處有期徒刑壹年；應執行有期徒刑壹年參月。
     事  實
一、戊○○原係惠信營造廠之負責人，因獲悉設於屏東縣潮州鎮○○路二五九號「交
    通部公路局第三區工程處」所辦理之台一線鳳山屏東段三八二Ｋ＋二五０、八－
    三八三Ｋ＋０００道路拓寬工程，於民國八十九年三月三日上午十時許，在該處
    開標室所舉行之該工程第一次公開招標，因投標廠商家數不足法定三家而流標，
    而另舉行第二次公開招標，並訂於八十九年三月二十三日上午十時許，在上開開
    標室舉行開標，為使其囑意合作之公司能順利得標，乃於八十九年三月二十三日
    上午九時十五分許，在上開工程處守衛室，向前來投標之高雄市澄輝營造有限公
    司之代表乙○○示意其放棄投標，因乙○○不從，竟與某姓名年籍不詳之成年男
    子基於施用強暴手段以妨害他人行使權利之犯意聯絡，共同出手阻止乙○○投遞
    標單，並當場施暴扯損乙○○所持之標單，而妨害乙○○行使投標權利。其後，
    在同址，因見乙○○猶不聽其勸，仍在該工程處守衛甲○○之見證下投遞標單，
    即另行起意妨害他人自由，糾集與其有同一犯意聯絡之另四名不詳姓名年籍之成
    年男子（不含上述與戊○○共同施暴阻止乙○○投標之人），共同強行將乙○○
    押上某不詳車號之白色汽車後座，剝奪乙○○之行動自由，並以該車將之載往同
    縣潮州鎮光春國小附近之跳傘場，途中，復以衣物等蒙住乙○○頭部後，共同予
    以毆打成傷（傷害部分未據告訴），事畢喝令乙○○不得報警，始放其下車徒步
    返回上開工程處參加開標，計剝奪其行動自由約三十分鐘之久。
二、案經臺灣屏東地方法院檢察署檢察官自動檢舉偵查起訴。
     理  由
一、右揭事實，訊據被告戊○○於本院審理時固坦承有於上開時地與乙○○相遇、談
    話等事實，惟矢口否認有何妨害自由之情事，辯稱：伊與乙○○是多年好友，不
    會無端加害，應是乙○○一時誤會云云。經查，乙○○於八十九年三月二十三日
    上午九時十五分許，在上開工程處守衛室，欲代表高雄市澄輝營造有限公司行使
    投標權利時，因不從被告之勸阻，執意投標，致遭被告及其同夥連手阻止並當場
    施暴扯損其所持之標單；其後，因見乙○○仍在守衛甲○○之見證下投遞標單，
    被告又與其同夥強將乙○○押上某不詳車號之白色自用小客車後座，剝奪乙○○
    之行動自由，並以該車將之載往同縣潮州鎮光春國小附近之跳傘場，途中，復以
    衣物等蒙住乙○○頭部後，共同予以毆打成傷，事畢喝令乙○○不得報警，始放
    其下車徒步返回上開工程處參加開標，計剝奪其行動自由約三十分鐘之久等情，
    業據證人即被害人乙○○於偵訊時指述甚詳，核與被告上開自白不諱之內容、證
    人甲○○於偵訊時結稱：「（檢察官問：八十八年〈應為八十九年之誤寫〉三月
    三日上午九點許，在三工處投標室〈守衛室〉，有無碰到投標廠商乙○○要投標
    入標匣時，一位戊○○出面攔阻，後來那一位邱先生就被三、四名年青人帶走這
    件事？）是有這回事，當時邱先生要投標封，但旁邊之人阻止他投，‧‧‧之後
    ，邱先生就被在旁之年青人帶走‧‧‧」（見八十九年他字第六七號偵卷八十九
    年五月十九日訊問筆錄）等語相符，且證人乙○○事後經警訪視，其身上亦確有
    傷勢等情，並據證人即屏東縣警察局警員丙○○於偵訊時證述屬實（見八十九年
    他字第六七號偵卷八十九年五月三十日訊問筆錄），復參酌被告與證人乙○○為
    多年故友，從無恩怨，迭據被告於偵訊及本院審理時供述甚詳，衡情證人乙○○
    亦無捏詞攀誣之必要，此外，且有標單破損之照片二張附卷可稽，足認其上開所
    述確與事實相符，應可採為被告論罪之依據，被告前詞所辯衡係卸責之詞，不可
    採信。至證人甲○○於本院調查時雖改稱：其於偵訊中所言不實在云云，然查證
    人甲○○前開於偵訊中之陳述係在自由意思下所為，已據證人即此偵訊筆錄製作
    人臺灣屏東地方法院檢察署書記官丁○○證述屬實（見本院九十一年十二月六日
    訊問筆錄），而證人甲○○與被告素不相識，復經證人甲○○自承在卷（見本院
    九十一年十一月二十九日訊問筆錄），衡情證人甲○○即無虛偽證言，構陷被告
    之必要；且觀證人甲○○經本院傳喚後，多次電請本院尋求保護，於到庭作證後
    ，復要求本院指派法警護送上車離去一情，為本院職務上所知悉，並有訊問筆錄
    一份（見本院九十一年十一月二十九日訊問筆錄）在卷可證，足認證人甲○○前
    開所稱：伊於偵訊中所言不實云云，要乃迴護被告之詞，應不足採。又證人乙○○事後於本院調查時改稱：戊○○並未涉案云云，亦衡係事後袒護被告之詞，尚
    不足資為有利被告之認定，併此敘明。綜上本案事證明確，被告犯行，洵堪認定
    。
二、核被告所為係犯刑法第三百零二條第一項非法剝奪他人行動自由罪，及同法第三
    百零四條第一項強制罪。被告就上開二罪分別與四、一名姓名年籍不詳之成年男
    子間有犯意聯絡，行為分擔，均為共同正犯。又被告所犯上開二罪，犯意各別，
    罪名不同，應分論併罰。爰審酌被告不思循合法途徑，正當經營事業，為圖謀公
    共工程之利益，竟以強暴手段阻攔證人乙○○投標，嗣見證人乙○○仍有不從，
    即糾眾強押、毆打教訓，行徑惡劣，對於證人乙○○之心理影響重大，且其犯罪
    後一再否認犯行，態度不佳等一切情狀，分量處如主文所示之刑，並定其應執行
    之刑。
據上論斷，應依刑事訴訟法第二百九十九條第一項前段，刑法第二十八條、第三百零
二條第一項、第三百零四條第一項，第五十一條第五款，罰金罰鍰提標準條例第一條
前段，判決如主文。
本案經檢察官莊啟勝到庭執行職務。
中      華      民      國      九十一    年    十二    月    三十一    日
                                      臺灣屏東地方法院刑事第一庭
                                          審判長法  官  潘正屏
                                                法  官  包梅真
                                                法  官  林世民
右正本證明與原本無異。
如不服本判決應於收受本判決後送達後十日內向本院提出上訴書狀，其未敘述上訴理
由者，並得於提起上訴後十日內向本院補提理由書狀（均須按他造當事人之人數附繕
本 ）「切勿逕送上級法院」
                                                書記官  薛慧茹
中      華      民      國      九十一   年    十二    月    三十一    日
附錄論罪科刑法條：
中華民國刑法第三百零二條第一項：
私行拘禁或以其他非法方法，剝奪人之行動自由者，處五年以下有期徒刑、拘役或三
百元以下罰金。
中華民國刑法第三百零四條第一項：
以強暴、脅迫使人行無義務之事或妨害人行使權利者，處三年以下有期徒刑、拘役或
三百元以下罰金。
